最高法院刑事判決　　　　　　九十四年度台上字第二二八八號
　　上　訴　人　甲○○
　　　　　　　　　　　　之1
　　　　　　　　　　　　樓
　　　　　　　　乙○○
　　　　　　　　　　　　41弄.
上列上訴人等因妨害自由案件，不服台灣高等法院台南分院中華
民國九十四年一月十二日第二審更審判決（九十二年度上更(一)字
第四五０號，起訴案號：台灣台南地方法院檢察署八十八年度偵
字第一四四五五號），提起上訴，本院判決如下：
    主  文
上訴駁回。
    理  由
按刑事訴訟法第三百七十七條規定，上訴於第三審法院，非以判
決違背法令為理由，不得為之。是提起第三審上訴，應以原判決
違背法令為理由，係屬法定要件。如果上訴理由狀並未依據卷內
訴訟資料，具體指摘原判決不適用何種法則或如何適用不當，或
所指摘原判決違法情事，顯與法律規定得為第三審上訴理由之違
法情形，不相適合時，均應認其上訴為違背法律上之程式，予以
駁回。本件上訴人甲○○上訴意旨略稱：伊於警訊時並未供承有
與乙○○等人謀議向被害人黃銀榮討債之事實，伊與乙○○、吳
榮峰、呂政翰共四人，究竟於何時地謀議以非法方法向被害人逼
討債務，原判決事實欄亦未明。況乙○○果真為向被害人討債
而邀伊等前往高雄市，何以竟利用入夜就寢時間為之，且被害人
因案通緝中，不知其行蹤，根本要債無門，原判決擅認伊等一行
人至高雄市係基於向被害人討債之目的，與卷內證據資料不符，
且與情理有違，其採證認事違法等語。上訴人乙○○上訴意旨略
稱：(一)伊與同案其餘共同被告在高雄市咖啡廳巧遇黃銀榮，經洽
談後，黃銀榮自願隨伊等北上至台南市洽談債務清償事宜，此從
黃銀榮於北上至台南市時係坐在小客車右前座，以及其於第一審
證述係自願來台南等語可資證明。何以黃銀榮於警訊供述具有較
可信之特別情況且為證明犯罪事實存否所必要，原判決並未明
其依據及理由，與刑事訴訟法第一百五十九條之二規定有悖，且
有理由不備之違法。(二)從黃銀榮於一審之證述以及黃銀榮驗傷單
上未註明有遭手銬銬住之傷痕，以及警察抵達案發現場之ＫＴＶ
店包廂時，亦未見黃銀榮遭人銬住等情，足認原判決認定伊等有
以手銬銬住黃銀榮，並強迫其還債等情，與卷內證據資料不符，
有理由矛盾之違法。(三)關於原判決認定伊等有強制使人行無義務
之事未遂犯行部分，亦有應調查之證據未予調查之違法等語。
惟查原判決認定上訴人甲○○、乙○○二人（下稱上訴人二人）
有原判決事實欄所載之犯行，因而撤銷第一審關於其二人部分之
判決，改判依牽連犯規定，從一重論處其二人共同以強暴、脅迫
之非法方法剝奪人之行動自由罪刑（甲○○為累犯），係依憑被
害人黃銀榮及證人林妤珊（即黃銀榮之妹）於警訊及檢察官偵查
中之指證，乙○○於警訊時供認：因黃銀榮欠伊錢款未還，伊有
與吳榮峰、甲○○、呂政翰共四人，在八十八年十一月二十三日
凌晨二時許在高雄市○○路咖啡店遇上黃銀榮而強押黃銀榮至台
南市○○○街府城ＫＴＶ店，加以限制行動並毆打成傷，於同日
下午二時三十分許，被警察於該ＫＴＶ店包廂查獲等情之供述，
甲○○於警訊時供承伊與乙○○、吳榮峰、呂政翰共四人有於上
開日期凌晨二時許，自高雄市○○路一家咖啡廳將黃銀榮帶走，
至台南市府城世界ＫＴＶ店包廂內等語之供述，佐以共犯吳榮峰
、呂政翰於檢察官偵查中所為情節大致相符之供述以及卷附黃銀
榮之驗傷診斷證明書一紙，扣案之手銬一付、木棍一支、鐵鎚三
支等事證，為其論罪之基礎。並明：黃銀榮及其妹林妤珊在八
十八年十一月二十三日於警訊及黃銀榮在八十八年十一月二十九
日於檢察官偵查中之指證，核與前揭上訴人二人於警訊供認陳述
相符，復有前揭不利於上訴人二人之事證足資佐證，而堪予採信
作為認定上訴人二人之證據，至嗣後黃銀榮在第一審翻異前供，
改為有利於甲○○等人之陳述，乃屬雙方和解後，迴護上訴人二
人之詞，不足採信，上訴人二人否認犯行之辯解，亦屬事後卸責
之詞，委無足採等理由綦詳。從形式上觀察，原判決尚無上訴意
旨所指各項違背法令之情形。又按：多人押解一人坐於汽車內，
未必一定須讓該人坐於後座，使之坐於右前座，亦可達限制其行
動自由之目的。又以手銬銬人，被害人身體未必留有明顯之手銬
傷痕。被告等以手銬銬住黃銀榮，於警察趕抵現場時，亦可能已
先解除其手銬，是乙○○上訴意旨指稱：伊等從高雄市帶黃銀榮
至台南市時，是讓其坐於車內右前座，醫師診斷黃銀榮身體受傷
之驗傷單上並未註明有遭手銬銬住之傷痕，警察抵達案發現場之
ＫＴＶ店包廂時，並未見黃銀榮遭人以手銬銬住等情，均不足作
為有利於上訴人二人之認定，原審未以之作為有利於上訴人二人
之證據，並無不合。又縱認甲○○並非係與乙○○等人先有謀議
向黃銀榮索討債款而南下高雄，上訴人二人與吳榮峰、呂政翰共
四人究於何時地謀議以非法方法向被害人逼討債務之犯罪過程細
節，原判決事實並未詳予記載，又縱認被害人黃銀榮之警訊筆錄
，因原審未詳予明符合刑事訴訟法第一百五十九條之二之情形
，應剔除作為證據，因均不足以影響原審依憑上揭其他不利於上
訴人二人之事證，認定上訴人二人有夥同吳榮峰、呂政翰共四人
，基於剝奪人行動自由之共同犯意，於原判決事實認定之時間，
從高雄市○○路天上人間咖啡廳，強押黃銀榮上車，至台南市○
○○街府城世界ＫＴＶ店，由乙○○逼迫黃銀榮還債，剝奪黃銀
榮行動自由之判決結果，依刑事訴訟法第三百八十條規定，自難
執上開事由作為合法之第三審上訴理由。上訴人二人其餘上訴意
旨，徒憑己見，就原審採證認事職權之行使及原判決已論斷說明
事項，重複為事實之爭辯，亦非適法之第三審上訴理由。其二人
就關於剝奪黃銀榮行動自由部分之上訴均違背法律上之程式，應
予駁回。至關於與剝奪他人行動自由罪有牽連關係之強制罪部分
，因該部分依刑法第三百七十六條第一款規定，乃屬不得上訴第
三審法院之案件，上訴人二人就剝奪他人行動自由罪部分之上訴
既經認為不合法應予駁回，關於與該罪有牽連關係之強制罪部分
，即無從併為實體審理，上訴人二人就該部分之上訴，亦應併認
為不合法，予以駁回。
據上論結，應依刑事訴訟法第三百九十五條前段，判決如主文。
中　　華　　民　　國　九十四　年　　五　　月　　五　　日
                      最高法院刑事第十庭
                          審判長法官  陳　正　庸
                                法官  賴　忠　星
                                法官  王　居　財
                                法官  林　開　任
                                法官  林　立　華
      本件正本證明與原本無異
                                      書  記  官
中　　華　　民　　國　九十四　年　　五　　月   十三   日
                                                      Ｔ
